【裁判字號】    99,交聲,252
【裁判日期】    990331
【裁判案由】    聲明異議
【裁判全文】
臺灣高雄地方法院交通事件裁定    99年度交聲字第251、252號
原處分機關  高雄市政府交通局
異  議  人
即受處分人  鵬雲企業有限公司
代  表  人  王鵬
上列異議人即受處分人因違反道路交通管理處罰條例案件，對於
高雄市政府交通局於民國99年1月27日所為之裁決處分（原處分
案號：高市交裁字第裁32-N00000000、32-N00000000號）聲明異
議，本院裁定如下：
    主  文
原處分均撤銷。
鵬雲企業有限公司均不罰。
    理  由
一、原處分意旨略以：本件異議人即受處分人鵬雲企業有限公司
    所有之車牌號碼863-ETA號號重型機車，於民國99年1月24日
    凌晨2時30分許，由駕駛人何鴻昇駕駛行經高雄縣鳳山市○
    ○路與鎮○街路口時，經高雄縣政府警察局鳳山分局員警攔
    檢並以駕駛人使用他車牌行駛，安裝其他器具之方式不能辨
    識車牌為由，當場掣單舉發，原處分機關即高雄市政府交通
    局於99年1 月27日以受處分人違反道路交通管理處罰條例第
    12條第1 項第5 款、第2 項、第13條第1 款、違反道路交通
    管理事件統一裁罰基準及處理細則第41條、第43條、第44條
    、第67條及違反道路交通管理事件統一裁罰基準表之規定為
    由，裁處罰鍰新臺幣（下同）5,400 、3000元，並吊銷牌照
    ，有高雄縣政府警察局舉發違反道路交通管理事件通知單（
    高警交字第N00000000 、NO0000000 號）、高雄市政府交通
    局違反道路交通管理事件裁決書（高市交裁字第裁
    32-N00000000、32-N00000000號）各2 紙等件在卷可稽。
二、聲明異議意旨略以：異議人所有之863-ETA 重型機車已於98
    年9 月15日出租予承租人何鴻昇，承租人卻拒不返還該車，
    異議人數次聯絡承租人，並發存證信函為解除契約並請求返
    還租金之表示，惟承租人何鴻昇仍置之不理，故已向其提起
    刑事侵占告訴。承租人何鴻昇侵占他人財物，又故意違法，
    異議人對出租人之駕駛行為實難以監督及承擔責任，爰請鈞
    院撤銷原處分。
三、經查：
（一）受處分人於99年1月27日收受上開裁決書後，於同年月28
      日向本院聲明異議，有送達證書、聲明異議狀上本院收文
      章在卷可查，足認其聲明異議於接到裁決書之翌日起20日
      內提出，程序上應屬適法，合先敘明。
（二）按違反行政法上義務之行為非出於故意或過失者，不予處
      罰，行政罰法第7條第1項亦有規定。究其立法目的，乃依
      「有責任始有處罰」之原則，對違反行政法上義務之處罰
      ，以行為人有可非難性及可歸責為前提，即行為人主觀上
      有故意或過失，始予處罰。又按本條例之處罰，受舉發違
      反道路交通管理事件之受處罰人，認為受舉發之違規行為
      應歸責他人者，應於舉發違反道路交通管理事件通知單應
      到案日期前，檢附相關證據及應歸責人相關證明文件，向
      處罰機關告知應歸責人，處罰機關應即另行通知應歸責人
      到案依法處理；逾期未依規定辦理者，仍依本條例各該違
      反條款規定處罰，道路交通管理處罰條例第85條第1項定
      有明文。綜上，可知道路交通管理處罰條例之處罰對象，
      原則上係限於違反行政上義務之人，倘非違反行政上義務
      之行為人，則無受行政罰之理由。是以關對於汽車駕駛人
      之處罰，如應歸責於汽車所有人者，處罰汽車所有人，反
      之如不可歸責於汽車所有人者，自無處罰汽車所有人之餘
      地。
（三）查本件異議人係經營租車業，於98年9 月15日下午5 時20
      分許將其所有車牌號碼863-ETA 號重型機車出租與何鴻昇
      使用，約定歸還時間為同年月16日下午5 時30分許，詎何
      鴻昇屆期後竟未歸還，反侵占該車歸己使用，於99年1 月
      24日，行經高雄縣鳳山市○○路與鎮○街路口時，因有上
      開違規行為，經警發現後予以攔查追捕，發現何鴻昇為通
      緝犯而逮捕歸案等情，有99年度偵緝字第247 號起訴書、
      何鴻昇之臺灣高等法院被告前案紀錄表、上開舉發違反道
      路交通管理事件通知單上「何鴻昇」之簽名、高雄縣政府
      警察局鳳山分局警員徐文才之職務報告等件在卷可稽，上
      開事實應堪認定。衡諸駕駛人何鴻昇為通緝犯，其向異議
      人借用上開車輛後，即侵占該車拒不歸還，其以物品遮蓋
      車牌，並懸掛他人車牌之違規行為，顯為其個人為達逃避
      追緝，避免他人發覺該車即車牌號碼863-ETA 號車輛之目
      的所為，自無法歸責於異議人，原處分機關不察，而以異
      議人為處罰對象，即難認為允當，應由本院撤銷原處分，
      改為不罰之諭知。
四、綜上所述，堪認駕駛人何鴻昇駕駛前開車輛，使用他車牌行
    駛，安裝其他器具之方式不能辨識車牌之違規行為，均應歸
    責於駕駛人本人，異議人並無故意、過失，亦無可歸責之事
    由，自無須就駕駛人之違規行為負責。從而，原處分機關未
    審酌前情，逕以車輛所有人即異議人為裁罰對象，即有未洽
    ，異議人之異議為有理由，自應由本院將原處分撤銷，並就
    此部分為異議人不罰之諭知。
五、依道路交通案件處理辦法第20條前段，爰裁定如主文。
中    華    民    國    99    年    3     月  31      日
                  交通法庭    法  官  張琬如
以上正本證明與原本無異。
如不服本裁定，應於收受送達後5 日內向本院提出抗告狀。
中    華    民    國    99    年    4     月    2     日
                              書記官  劉甄庭

司法院資訊處製作；財團法人民間司法改革基金會備份。
